【裁判字號】    97,交抗,113
【裁判日期】    970624
【裁判案由】    聲明異議
【裁判全文】
臺灣高等法院臺南分院交通事件裁定     97年度交抗字第113號
抗  告  人
即受處分人  甲○○
上列抗告人因違反道路交通管理處罰條例案件，不服臺灣臺南地
方法院交通法庭中華民國九十七年三月三十一日裁定（九十六年
度交聲字第九六二號），提起抗告，本院裁定如下：
    主  文
抗告駁回。
    理  由
一、抗告意旨略以：舉發員警發現抗告人之車輛以及對抗告人開
    單時，確實有再舉發其他車輛，該員警明顯說謊，抗告人不
    排除請母親出庭作證，因當時母親也在場。原裁定所謂非必
    所有違規事件均需證據云云，那為何還需科學辦案，該員警
    也有用科學儀器，那其用途是用在何處？抗告人不是交通員
    警，不可能時時刻刻都在反蒐證，抗告人證據都給了，黑白
    、彩色照片都沒有車號，就憑舉發員警之自由心證及肉眼，
    實在無說服力及公信力，請該員警提及的郭建誠也能出庭，
    為此提起抗告云云。
二、按汽車駕駛人超車時，在前行車之右側超車，或超車時未保
    持適當之間隔，或未行至安全距離即行駛入原行路線者，處
    新臺幣一千二百元以上二千四百元以下罰鍰，並記違規點數
    一點，道路交通管理處罰條例第四十七條第三款及第六十三
    條第一項第一款分別定有明文。
三、經查：
  (一)本件抗告人即受處分人甲○○（下稱抗告人）駕駛車號4168
    －JY號自小客車，於民國九十六年九月十六日上午十時四十
    分許，行駛至嘉義縣新港鄉嘉一五九縣頂菜園路段處，因「
    右側超車」經嘉義縣警察局民雄分局埤頭派出所員警（下稱
    舉發機關）當場製單舉發，嗣原處分機關即交通部公路總局
    嘉義區監理所臺南監理站，以抗告人違規事實明確，依道路
    交通管理處罰條例（下稱處罰條例）第四十七條第三款、第
    六十三條第一項之規定，裁處抗告人罰鍰新臺幣（下同）一
    千二百元，並記違規點數一點之事實，有原處分機關裁決書
    、舉發機關舉發通知單、舉發違規攝影翻拍照片等件為證，
    且為抗告人所不否認，此部分事實當可認定。
  (二)至抗告人雖以前開情詞置辯，惟法院受理交通異議案件，乃
    是對於交通舉發行政處分審查其是否違法，本質上屬於行政
    爭訟過程，與普通法院審理刑事案件之原則不同，其舉證責
    任之原理，非如刑事案件中，應超越任何合理懷疑始可為有
    罪判決者之嚴格程度，其舉證責任之原理，應與民事訴訟相
    類似，除有特別規定外，基本上準用民事訴訟法，由國家機
    關與人民二造，各自履行其主觀之舉證責任，在過程中各自
    提出證據，若窮盡各種證據方法，待證結果仍有不明時，則
    依客觀之舉證責任危險分配原則，決定國家機關與人民二造
    何人應受敗訴危險，此參酌行政訴訟法第一百三十六條規定
    準用民事訴訟法第二百七十七條自明。查原法院駁回抗告人
    之異議，乃引據證人即舉發員警洪榮廉於原法院調查中證稱
    ：「本件是我舉發的。」、「舉發當日，我們執行交整勤務
    ，同班有另一郭建誠警員一起執勤，郭姓警員發現異議人有
    右側超車行為，故將異議人車輛攔下，當時我們有用V8錄影
    ，攔下車輛後我們依法告發。」、「不可能攔錯車輛，因為
    發現車輛違規到攔下車子過程中都沒有攔下其他車輛」（見
    原審卷第二十五、二十六頁）等語，員警洪榮廉本身直接見
    聞抗告人「右側超車」之事實經過，對事實最為明瞭，又經
    以行政及刑事責任擔保其陳述之真實性等各項因素，綜合認
    定其陳述為可採信。而抗告人既未就執勤員警之舉發有誤提
    出相關證據以供調查，其所稱提出之「黑白、彩色照片」均
    係舉發機關舉發本件違規攝影之翻拍照片，亦均無法證明抗
    告人並無本件違規事實，且無任何證據足資證明執勤員警有
    何捏造事實違法取締之不法情事，從而原法院依員警洪榮廉
    之證詞及舉發違規攝影翻拍照片為補充證據，而為抗告人違
    規事實之認定，於法尚無不合。
  (三)末按道路交通管理處罰條例所謂法院受理交通案件，準用刑
    事訴訟法之規定，法律上所謂之準用，並非全部援用，僅在
    性質相同之範圍內始得比附援引，交通違規事件性質上為行
    政處分，其本質上與刑事案件自有不同，刑事訴訟法就犯罪
    證據採嚴格證明主義，自與行政秩序罰之交通違規裁罰本質
    不合，自非全盤得以準用。此由道路交通案件處理辦法第十
    七條第一項規定：「交通法庭對於聲明異議案件，除有特殊
    情形外，應於收到該案卷宗十五日內裁定之。」，第十六條
    規定：「交通法庭就聲明異議之案件，必要時，得訊問受處
    分人及其他關係人，並得傳喚證人，命行鑑定，實施勘驗。
    」，第二十六條規定：「抗告程序除準用刑事訴訟法有關規
    定外，並準用前章之規定。」，可知法院對於道路交通案件
    抗告之案件需於必要時始得為訊問受處分人及其他關係人，
    並得傳喚證人，命行鑑定，實施勘驗等程序，如認為證據已
    明，亦可毋庸為訊問或為其他之鑑定、勘驗等程序。本件經
    原審訊問抗告人及證人後，本院綜合各項事證判斷，認為本
    件案情已明，應無再行傳訊其他證人之必要，附此敘明。
四、綜上所述，本件抗告人於前述時、地有「在前行車之右側超
    車」之事實，堪以認定。原審認原處分機關依處罰條例第四
    十七條第三款、第六十三條第一項之規定，裁處抗告人罰鍰
    一千二百元，並記違規點數一點，於法並無違誤，因而裁定
    駁回抗告人之異議，本院核其認事用法均無不合，抗告人指
    摘原裁定不當，為無理由，應予駁回。
五、據上論結，應依道路交通案件處理辦理第二十六條，刑事訴
    訟法第四百十二條，裁定如主文。
中    華    民    國    97    年    6     月    24    日
                  刑事第六庭    審判長法  官  蔡崇義
                                      法  官  曾文欣
                                      法  官  杭起鶴
以上正本證明與原本無異。
不得再抗告。
                                      書記官  魏安里
中    華    民    國    97    年    6     月    24    日


司法院資訊處製作；財團法人民間司法改革基金會備份。
